【裁判字號】    99,消債抗,16
【裁判日期】    990203
【裁判案由】    消債聲明異議
【裁判全文】
臺灣高雄地方法院民事裁定            99年度消債抗字第16號
抗  告  人  安泰商業銀行股份有限公司
法定代理人  甲○○
相  對  人  乙○○
上列當事人間消費者債務清理條例更生事件，抗告人對於民國98
年12月9日本院98年度事聲字第173號裁定不服，提起抗告，本院
裁定如下：
    主    文
原裁定廢棄。
本院九十八年度司執消債更字第五０九號所為更生方案認可裁定
應予廢棄。
抗告費用由相對人負擔。
    理    由
一、抗告意旨略以：相對人所有坐落於高雄縣鳳山市○○路350
    之1 號房屋暨基地（下稱系爭房地）經鑑定價額為新台幣（
    下同）1,704,000 元，扣除相對人有擔保債務995,297 元，
    尚有殘值708,703 元，惟依相對人所提更生方案，相對人按
    月攤還7,000 元，償還期數共96期，償還總額僅672,000 元
    ，抗告人依清算程序所能受償之金額顯然高於依更生程序所
    得受償數額，而有消費者債務清理條例（下稱消債條例）第
    64條第2 項第3 款所規定，不得逕依職權認可更生方案之情
    事存在，原裁定不察上情，謂本院98年度司執消債更字第50
    9 號認可更生方案裁定（下稱系爭認可裁定）為適當，已有
    未洽。又相對人於更生方案所提列之必要費用支出本不含房
    屋貸款支出，即便處分系爭房地後，相對人須增加租金支出
    ，因而有不能維持自己生活情事，其成年子女亦應依法負扶
    養相對人之責，平均分攤相對人為維持自己生活所需費用，
    尚難執此遽謂抗告人依清算程序所能受償金額，將因必要費
    用支出增加而少於更生程序受償金額。此外，據相對人陳報
    ，其目前以資源回收收入維生，每月收入僅6, 000元，顯較
    內政部公告97年度台灣省每人每月最低生活費用為9,829 元
    為低，相對人自無從依更生方案每月攤還7,00 0元債務，而
    有消債條例第63條第1 項第8 款規定，應不認可更生方案之
    情事存在，原裁定不察上情，亦有違誤等語。並聲明：(一)原
    裁定廢棄。(二)系爭認可裁定應予廢棄。
二、按有更生方案無履行可能之情形者，法院應不認可更生方案
    。消債條例第63條第1 項第8 款定有明文。次按債務人有「
    無擔保及無優先權債權受償總額，顯低於法院裁定開始更生
    程序時，依清算程序所得受償之總額」之情形者，法院不得
    依同法第64條第1 項規定逕依債務人之聲請或依職權以裁定
    認可更生方案。消債條例第64條第2 項第3 款亦有明定。經
    查：
  (一)據相對人陳報，其每月領有殘障津貼4,000 元，並自98年7
    月起因從事資源回收而有收入6,000 元，合計每月收入10,0
    00元（見本院98年度司執消債更字第509 號卷，下稱司執卷
    第242 頁）等語，並有存摺往來明細為憑（見司執卷第138
    頁），再據相對人陳報其除房屋貸款以外之生活費用支出為
    6,700 元，並聲明就系爭房地貸款定自用住宅借款特別條款
    （見司執卷第244 頁），佐以相對人及其配偶張莊寶猜育有
    成年子女張志龍、張志賢、張雅雯，有戶口名簿為憑（見更
    生卷第26頁），倘系爭房地遭抵押債權人國泰世華商業銀行
    股份有限公司（下稱國泰世華銀行）拍賣，相對人之子女仍
    可為其負擔因此增加之房租支出，及相對人陳報之生活費用
    6,700 元未逾內政部公告98年度台灣省每人每月最低生活費
    用（含食衣住行育樂費用）9,660 元，應認係屬必要費用等
    情以觀，足認相對人之收入10,000元於扣除必要生活費用6,
    700 元後，僅有餘款3,300 元可供運用，實無從依更生方案
    按月攤還7,000 元，抗告人主張更生方案無履行可能，應屬
    可採。相對人固辯稱得以配偶張莊寶猜從事家庭美髮，每月
    收入4,000 元補其不足，惟更生方案能否履行，係以債務人
    之償債能力為斷，非以債務人能否獲得財力奧援為判斷基礎
    ，況該援助是否可穩定、持續提供，亦未可知，故相對人前
    開辯解，尚非可採。
  (二)又系爭房地經本院97年度司執字第86875 號清償票款強制執
    行事件（下稱系爭執行事件）鑑價，其總價額為1,704,000
    元，且國泰世華銀行於系爭執行事件陳報參與分配之債權本
    金為1,036,462 元及自97年12月26日起算之利息、違約金，
    業經本院依職權調取系爭執行事件核閱無訛，抗告人主張相
    對人之抵押債務僅995,297 元，其中與前開證據不符部分，
    尚非可採。是以系爭房地價額於扣除抵押債權本金1,036,46
    2 元後，雖有殘值667,538 元，惟該殘值已低於相對人依更
    生方案所得償還之總額672,000 元，堪認相對人並無消債條
    例第64條第2 項第3 款所規定「無擔保及無優先權債權受償
    總額，顯低於法院裁定開始更生程序時，依清算程序所得受
    償之總額」之情事存在。
三、綜上所述，抗告人主張更生方案無履行之可能，而有消債條
    例第63條第1 項第8 款規定，法院應不認可更生方案之情事
    存在，係屬有據，原裁定疏未考量上情，逕以更生方案已提
    高相對人之清償成數，並相當程度保障債權人之利益及公平
    受償機會，認更生方案為可行，尚有未洽，應予廢棄。再系
    爭認可裁定既有未當，亦屬無可維持，應併予廢棄後，另由
    本院民事執行處依法處理。
據上論結，本件抗告為有理由，依消費者債務清理條例第15條、
民事訴訟法第495 條之1 第1 項、第450 條、第240 條之4 第3
項、第78條，裁定如主文。
中    華    民    國    99    年    2     月    3     日
           民事第五庭   審判長法  官  李昭彥
                              法  官  李育信
                              法  官  賴文姍
正本係照原本作成。
本裁定不得再抗告。
中    華    民    國    98    年    2     月    3     日
                              書記官  林秀珍

司法院資訊處製作；財團法人民間司法改革基金會備份。
